臺灣新北地方法院三重簡易庭小額民事判決
111年度重小字第604號
原      告  王文伶
被      告  蘇子彤


上列當事人間請求侵權行為損害賠償事件，原告提起刑事附帶民
事訴訟（110年度審附民字第1001號），經刑事庭裁定移送審理
，於民國111年6月29日言詞辯論終結，本院判決如下：
    主  文
被告應給付原告新臺幣壹萬元，及自民國一百一十年十一月十六
日起至清償止，按年息百分之五計算之利息。
原告其餘之訴駁回。
訴訟費用由被告負擔百分之十七，餘由原告負擔。
本判決原告勝訴部分得假執行；但被告如於執行標的物拍定、變
賣或物之交付前，以新臺幣壹萬元為原告預供擔保或將請求標的
物提存，得免為假執行。
    理由要領
一、原告起訴主張：被告係訴外人吳宜庭之表妹，因吳宜庭與原
    告間有糾紛，因而對原告心生不滿，竟基於妨害名譽之犯意
    ，於民國108年6月25日起至27日之期間，接續在高雄市○○區
    ○○路00號住處，利用通訊設備連結網際網路至社群網站Inst
    ragram，以「pumpki0112」帳號，在特定多數人均得共見共
    聞之限時動態，張貼「山茶花婊」、「王小姐腦袋有洞」等
    圖文，及擷取原告之臉書頁面，包含原告就讀學校、系所等
    資訊發表在限時動態上，足以貶損原告人格及社會評價，造
    成名譽受損，使原告精神上受有相當程度之痛苦，已構成侵
    權行為。為此，爰請求被告賠償非財上之損害即慰撫金新臺
    幣（下同）6萬元，及自起訴狀繕本送達翌日起至清償日止
    ，按年息5%計算之法定遲延利息等事實。
二、被告對原告主張之前揭遭其辱罵之事實，不加以爭執，惟仍
    求為判決駁回原告之訴及陳明如受不利判決，願供擔保請准
    宣告免為假執行，並辯稱：
（一）訴外人吳宜庭與原告曾係輔仁大學學姊妹關係，吳宜庭於
      校内曾因身材關係遭原告與同儕辱罵為「母牛」，亦遭原
      告約於108年6月25日公開在instagram限時動態（帳號：a
      nika070612)說明伊與吳宜庭之糾紛，並稱吳宜庭「反社
      會人格」，並張貼其與朋友之對話，辱罵吳宜庭「腦袋洞
      不是一般的大」、「我他媽根本希望她消失」、「神經病
      欸自以為每個人喜歡她」、「絕對腦子有問題」等語，訴
      外人吳宜庭甚至因長期遭原告及同儕霸凌而需至身心診所
      就診，被告因見表姊吳宜庭長期受霸凌困擾，始發表原告
      主張之前開言論，而被告於刑事程序中亦對此行為坦承不
      諱，並當庭向原告鞠躬致歉，表示悔意，並準備與原告和
      解，惟原告當時並未接受。
（二）原告提起本案民事訴訟，其請求權已罹於民法第197條第1
      項所定2年時效期間而消滅，說明如下：
　　　１原告於108年9月23日至新北市政府警察局蘆洲分局集賢
        派出所報案稱：108年6月26日上午00時許至27日上午00
        時，在家中新北市○○區○○路000號7樓發現遭人妨害名譽
        ，在instagram裡一名叫「ann-9544」、「pumpkin0112
        」的人誹謗我，對我人身攻擊，我認為遭到妨害名譽。
        員警詢問是否知悉「ann-9544」、「pumpkin0112」此
        兩名涉嫌人的關係，原告則稱2人為「表姊妹」，並稱
        懷疑是訴外人吳宜庭指使其發文，且要對此二帳號提出
        妨害名譽告訴及民事賠償等情。原告雖未於108年9月23
        日警詢筆錄時提出被告之年籍資料，然原告顯已知悉被
        告與訴外人吳宜庭之關係，並知悉被告與帳號「ann-95
        44」之人為表姊妹關係，僅因無法取得被告之真實姓名
        及身分證字號等年籍資料而無法於該次警詢提供，可見
        被告於108年9月23日提起刑事告訴時早已知悉並可特定
        損害其名譽之人為被告。
　　　２另原告於108年6、7月時提告前，原告友人徐海雯曾詢問
        兩造是否有意願和解，徐海雯透過彼此共同的朋友找到
        被告，徐海雯本人雖沒有找被告，但有透過卷附被證7
        的對話（時間為108年7月20日）找到友人，亦可以推論
        原告當時已經知道被告的身分。　　　　
　　  ３原告既然於108年7月間或至遲於同年9月間即特定被告之
        身分，卻遲於110年11月方提起本件民事訴訟，則其請
        求權顯已罹於2年時效期間而消滅。
（三）原告對於本案受損害事實發生應負民法第217條第1項與有
      過失責任：原告先於108年6月25日於instagram限時動態
      辱罵訴外人吳宜庭「反社會人格」、「腦袋洞不是一般的
      大」、「我他媽根本希望她消失」、「神經病欸自以為每
      個人喜歡她」、「絕對腦子有問題」等語，被告方於隔日
      為訴外人吳宜庭抱不平，而張貼「山茶花婊」、「王小姐
      大學四年的腦袋」等圖文限時動態。是以原告雖因被告前
      揭貼文受有名譽之損害，然該損害發生係源於原告前一天
      之文章辱罵訴外人吳宜庭，被告方於instagram限時動態
      發文，二者有因果關係，依民法第217條第1項，原告應負
      與有過責任。
（四）退一步言之，縱原告並未辱罵被告之表姊吳宜庭(假設語
      氣），然原告平時既然會以「反社會人格」、「腦袋洞不
      是一般的大」、「我他媽根本希望她消失」、「神經病欸
      自以為每個人喜歡她」、「絕對腦子有間題」等語辱罵他
      人，則原告之名譽是否因被告之貼文而有損害，實有疑問
      。
三、原告主張之前揭事實，為被告所不爭執，且其對被告提起刑
    事告訴後，經臺灣新北地方檢察署檢察官以110年度偵字第1
    9413號起訴書提起公訴後，經本院以110年度審易字第1723
    號刑事判決判處「甲○○犯公然侮辱罪，處罰金新臺幣捌仟元
    ，如易服勞役，以新臺幣壹仟元折算壹日。」在案，而觀被
    告對於原告所稱：「山茶花婊」、「王小姐腦袋有洞」等語
    ，皆出於主觀負面之評價，足以減損原告之人格及社會評價
    而損害其名譽，不因原告是否會以相同語詞辱罵他人而有不
    同；至於被告所稱本案起因於原告先辱罵被告表姊即訴外人
    吳宜庭「腦袋洞不是一般的大」、「我他媽根本希望她消失
    」、「神經病欸自以為每個人喜歡她」、「絕對腦子有問題
    」，伊方於隔日為訴外人吳宜庭抱不平，而張貼「山茶花婊
    」、「王小姐大學四年的腦袋」等圖文限時動態等情，縱認
    屬實，亦只係原告對訴外人吳宜庭應否負刑事或民事責任之
    問題，與被告就本件應對原告應負之民事責任無涉，被告自
    不得依民法第217條第1項規定主張原告對其所受損害之發生
    或擴大，與有過失責任。另被告抗辯原告之請求權已因時效
    時完成而消滅乙節，固據其提出原告108年9月23日之警詢筆
    錄、108年6月25日被告之IG限時動態貼文、訴外人徐海雯10
    8年7月20日IG對話紀錄等為佐證，然按民法第197條第1項規
    定：「因侵權行為所生之損害賠償請求權，自請求權人知有
    損害及賠償義務人時起，二年間不行使而消滅」。所謂知有
    損害及賠償義務人之知，係指明知而言。如當事人間就知之
    時間有所爭執，應由賠償義務人就請求權人知悉在前之事實
    ，負舉證責任（最高法院72年台上字第1428號判例要旨參照
    ，但本則判例，依據108年1月4日修正，108年7 月4 日施行
    之法院組織法第57條之1第2項，其效力與未經選編為判例之
    最高法院裁判相同，下同）。本件被告雖以原告提起刑事告
    訴之時間即108年9月23日為其本件侵權時效起算時點，然觀
    諸108年9月23日原告於新北市政府警察局蘆洲分局集賢派出
    所製作之第1次調查筆錄，可知原告當時僅知「ann-9544」
    和「pumpkin0112」對其妨礙名譽而受有損害，並知悉「ann
    -9544」和「pumpkin0112」為表姊妹，而未明知賠償義務人
    （即「ann-9544」和「pumpkin0112」）確實為何人；又原
    告否認於108年6月25日知悉「pumpkin0112」108年6月25日
    之IG限時動態貼文，亦否認知悉徐海雯於108年7月20日和他
    人之間IG對話紀錄（見卷附被證7），且本院觀被告所提上
    開證據，難認原告此時已明知被告為賠償義務人，是被告以
    此時作為本件侵行為時效起算時點，尚非可採；另原告係於
    109年11月15日至上開派出所製作第2次調查筆錄，此時原告
    始明確指稱「ann-9544」本名為孫佳媛，「pumpkin0112」
    本名為甲○○即本件被告，同日原告友人徐海雯亦在新北市政
    府警察局蘆洲分局集賢派出所製作調查筆錄指認「ann-9544
    」為孫佳媛，「pumpkin0112」為甲○○即本件被告，此經本
    院依職調取上開偵查卷宗核閱屬實，可認原告於係「109年1
    11月15日」始明知被告不法侵其名譽，而原告係於110年11
    月15日提起本件刑事附帶民事訴訟，自未超過2年時效期間
    ，故被告所為時效抗辯，無可採信，被告自應負完全之侵權
    行為損害賠償責任。
四、按因故意或過失，不法侵害他人之權利者，負損害賠償責任
    ；又不法侵害他人之身體、健康、名譽、自由、信用、隱私
    、貞操，或不法侵害其他人格法益而情節重大者，被害人雖
    非財產上之損害，亦得請求賠償相當之金額，民法第184條
    第1項前段、第195條第1項前段分別定有明文。次按慰撫金
    之賠償須以人格權遭遇侵害，使精神上受有痛苦為必要，其
    核給之標準固與財產上損害之計算不同，然非不可斟酌雙方
    身分資力與加害程度，及其他各種情形核定相當之數額（最
    高法院51年台上字第223號判例要意旨參照）。本件被告對
    於原告所為上開辱罵行為，已不法侵害原告之名譽，足以貶
    損原告在社會上之評價，致原告精神上受有一定之痛苦勢，
    則原告請求被告賠償慰撫金，洵屬有據。本院審酌原告為輔
    仁大學畢業，目前待業中，109年度所得總額約7,868元，名
    下無不動產，只有事業投資1筆，109年度財產總額約10,000
    元；被告目前仍在唸研究所，每月薪資所得約3萬多元，109
    年度所得總額約286,843元，名下沒有不動產或其他財產，
    此業據兩造陳明在卷，且有兩造之109年度稅務電子閘門財
    產所得調件明細表附卷可稽，再參以被告不法侵害原告名譽
    之情形，造成原告精神上所受損害程度等一切情狀，認原告
    請求被告賠償慰撫金6萬元，尚屬過高，應核減為1萬元，始
    為適當。
五、從而，原告依侵權行為之法律關係，請求被告給付1萬元，
    及自起訴狀繕本送達翌日即110年11月16日起至清償日止，
    按年息5%計算之法定遲延利息，為有理由，應予准許；逾此
    部分之請求，則無理由，應予駁回。
六、本判決原告勝訴部分，係適用小額程序所為被告敗訴之判決
    ，爰依職權宣告假執行；另被告陳明如受不利判決，願供擔
    保，請准宣告免為假執行，核無不合，爰酌定相當之擔保金
    額併予准許如主文第4項但書所示。
中　　華　　民　　國　　111 　年　　7 　　月　　15　　日
                      法  官  趙義德
以上正本係照原本作成。
如不服本判決，應於送達後20日內，向本院提出上訴狀，並表明
上訴理由（上訴理由應表明一、原判決所違背之法令及具體內容
。二、依訴訟資料可認為原判決有違背法令之具體事實。）如於
本判決宣示後送達前提起上訴者，應於判決送達後20日內補提上
訴理由書（須附繕本），如未於上訴後20日內補提合法上訴理由
書，法院得逕以裁定駁回上訴。
中　　華　　民　　國　　111 　年　　7 　　月　　15　　日
                      書記官  張裕昌